【裁判字號】    95,交聲,326
【裁判日期】    950727
【裁判案由】    聲明異議
【裁判全文】
臺灣臺中地方法院交通事件裁定         95年度交聲字第326號
原處分機關  交通部公路總局臺中區監理所
異  議  人
即受處分人  乙○○
上列受處分人因違反道路交通管理處罰條例案件，對於交通部公
路總局臺中區監理所民國九十五年四月二十七日所為之裁決（中
監違字第裁六○─ＨＢ0000000號裁決書），聲明異議，
本院裁定如下：
    主  文
原處分關於違反道路交通管理處罰條例之行為，拒絕停車接受稽
查而逃逸部分撤銷。
前項撤銷部分，不罰。
其餘異議駁回。
    理  由
一、本件受處分人乙○○異議意旨略以：當時是農曆春節期間，
    伊有開車去大甲媽祖廟拜拜，但是否有經過員警舉發伊闖紅
    燈的地點，伊不確定，但當時一部車跟著一部車，車子很壅
    塞，不可能有闖紅燈及逃逸的問題，為此請求撤銷原處分等
    語。
二、按道路交通管理處罰條例第七條第一項、第七條之二第一項
    第一款、第五十三條、第六十條第一項、第二項規定：道路
    交通管理之稽查，違規紀錄，由交通勤務警察，或依法令執
    行交通稽查任務人員執行之；汽車駕駛人之行為有闖紅燈之
    情形，當場不能或不宜攔截製單舉發者，得對汽車所有人逕
    行舉發處罰；汽車駕駛人行經有燈光號誌管制之交岔路口闖
    紅燈者，處新臺幣（下同）一千八百元以上五千四百元以下
    罰鍰，並記違規點數三點；另汽車駕駛人，駕駛汽車有違反
    本條例之行為，經交通勤務警察或依法令執行交通稽查任務
    人員制止時，不聽制止或拒絕停車接受稽查而逃逸者，除按
    各該條規定處罰外，處三千元以上六千元以下罰鍰，並記違
    規點數一點。復依違反道路交通管理事件統一裁罰標準表規
    定，未逾期者，各處罰鍰二千七百元、三千元，並各記違規
    點數三點、一點。
三、查本件受處分人乙○○，駕駛其所有車牌號碼Ｂ三－七五七
    二號自用小客車，於民國九十五年一月三十日十三時四十八
    分許，在臺中市臺中縣大甲鎮○○路與水美街口處，因闖紅
    燈，且因違反道路交通管理處罰條例之行為，經員警鳴笛攔
    檢不停拒絕停車接受稽查而逃逸之違規，為臺中縣警察局大
    甲分局警備隊員警逕行舉發之事實，雖有舉發違反道路交通
    管理事件通知單一份附卷可稽，惟經受處分人以上開情詞置
    辯。經查：受處分人關於違反處罰條例之行為，拒絕停車接
    受稽查而逃逸部分，依據原舉發機關之執勤員警即證人甲○
    ○於九十五年六月十六日在本院調查時結證稱：九十五年一
    月三十日，伊於十二時至十六時間，在臺中縣大甲鎮○○路
    與水美街擔任交通整頓勤務，該路段係外埔往大甲市區○○
    ○道路，於同日十三時四十六分許（其當庭提出之當時現場
    筆記記載為四十八分，應係四十八分口誤），發現車牌號碼
    Ｂ三－七五七號白色三菱自用小客車，闖越紅燈，伊即鳴警
    笛，並以手勢示警，要求該車停車受檢，但該車並未停止，
    仍往市區行駛，但伊看到該車闖越紅燈時，是看到該車後面
    ，當時車輛很多，也有陣頭及鞭炮聲，有些駕駛人可能沒有
    聽到鳴笛等語。依證人甲○○證述之內容觀之，本件舉發違
    規之執勤員警雖確定受處分人有闖紅燈之情，然員警係於該
    車之後方，以手勢警示並鳴警笛以攔停該車，且舉發時間為
    農曆年節期間，當時車輛繁多，並有陣頭及鞭炮之聲響觀之
    ，受處分人主觀上能否確實得知悉遭執勤員警攔查，而有拒
    絕停車接受稽查而逃逸之主觀犯意，自非無疑。是以，依證
    人甲○○之證言並不能確定受處分人確有見聞該員警攔停之
    動作，即與該員警所舉發違反道路交通管理處罰條例第六十
    條第一項之「經交通勤務警察或依法令執行交通稽查任務人
    員制止時，不聽制止或拒絕停車接受稽查而逃逸」之違規事
    實不符，自不能對受處分人依該條項處罰。是受處分人就關
    於違反處罰條例之行為，拒絕停車接受稽查而逃逸部分之辯
    解，尚非無據，原處分未予詳查，遽予裁罰，容有未洽。本
    件就此部分之異議有理由，原處分關於受處分人違反處罰條
    例之行為，拒絕停車接受稽查而逃逸部分應予撤銷，另就其
    關於違反道路交通管理處罰條例之行為，拒絕停車接受稽查
    而逃逸部分，應諭知不罰。至於受處分人闖紅燈部分，除該
    執勤員警於法院調查時證稱受處分人有闖紅燈之情外，並提
    出其當時記載違規車輛特徵之筆記，其上記載「Ｂ三－七五
    七二（闖紅），白（三菱）一：四八，美源，外埔  大甲」
    等語，核與受處分人所述當時駕駛車輛之車號及該車輛係白
    色中華三菱之顏色、廠牌等特徵相符。再者，本件違規當時
    在場之證人甲○○為執行勤務之警察，其為維持交通秩序，
    依法執行職務，立場應是客觀公正，且與受處分人素不相識
    ，亦無宿怨，當無設詞誣攀之理，是其所為關於現場燈號部
    分之證言，應屬真實可信。本院經查亦無任何證據足資證明
    執勤警員有捏造事實、違法取締之情事，則執勤警員本其維
    護交通秩序、安全職責所為之逕行舉發，自應受到合法、正
    確之推定。是受處分人確有闖紅燈之情，堪以認定。就違規
    闖紅燈部分，原處分機關據以援引同條例第五十三條規定，
    裁處罰鍰二千七百元，記違規點數三點，逾期則依裁決書處
    罰主文規定處罰，核無不當，此部分之異議為無理由，應予
    駁回。
四、據上論斷，應依道路交通管理處罰條例第八十七條第二項、
    道路交通案件處理辦法第十九條、第二十條之規定，裁定如
    主文。
中    華    民    國    95    年    7     月    27    日
                  交通法庭  法  官  劉逸成
以上正本證明與原本無異。
如不服本裁定，應於送達後五日內，向本院提出抗告狀。
                            書記官  高勳楠
中    華    民    國    95    年    7     月    27    日


司法院資訊處製作；財團法人民間司法改革基金會備份。
